【裁判字號】    97,抗,32
【裁判日期】    970114
【裁判案由】    聲明異議
【裁判全文】
臺灣臺北地方法院民事裁定                97年度抗字第32號
抗   告  人   財團法人中華航空事業發展基金會
法定代理人    甲  ○
非訟代理人    賴浩敏律師
              鄭渼蓁律師
              蘇宏杰律師
上列當事人間聲明異議事件，抗告人對於中華民國96年11月30日
本院96年度聲字第1839號裁定，提起抗告，本院裁定如下：
    主  文
抗告駁回。
抗告程序費用新臺幣壹仟元由抗告人負擔。
    理  由
一、按財團之組織及其管理方法，由捐助人以捐助章程或遺囑定
    之；又按捐助章程或遺囑所定之組織不完全，或重要之管理
    方法不具備者，法院得因主管機關、檢察官或利害關係人之
    聲請，為必要之處分；又為維持財團之目的或保存其財產，
    法院得因捐助人、董事、主管機關、檢察官或利害關係人之
    聲請，變更其組織，民法第62條、第63條分別定有明文。
二、抗告意旨略以：抗告人於民國94年9月26日召開第6屆董事會
    第5次臨時會議，通過捐助章程第 2條、第7至11條、第15條
    、第21條等條文之修正案（下稱系爭修正條文），於95年 7
    月26日依非訟事件法、法人及夫妻財產制登記規則向本院登
    記處聲請章程變更登記，而本院登記處於95年 7月27日以95
    年度法登他字第 670號函通知抗告人，應於30日內補正「抗
    告人變更章程有關財團之目的、組織及重要管理方法，依民
    法第62條、第63條規定聲請法院為必要之處分。」，嗣後另
    於同年8月10日，再次發函通知抗告人應於7日內補正前揭事
    項，末於96年 4月23日以抗告人逾期未補正為由，駁回抗告
    人變更登記之聲請，經抗告人聲明異議，業經本院以96年度
    聲字第1839號裁定駁回抗告人之異議。惟系爭修正條文均非
    屬財團之目的、組織及重要管理方法之變更，依最高法院85
    年度台抗字第320號裁定、台灣高等法院85年度抗字第497號
    裁定、司法院75年3月6日 (75)秘台廳(一)字第01143號函可知
    ，自無庸依民法第62條或63條規定，向法院聲請為必要之處
    分。縱係由利害關係人等向法院聲請章程變更登記，惟依前
    揭最高法院裁定、台灣高等法院裁定、司法院函示，法院亦
    無從依民法第62條、63條規定准予變更，換言之，抗告人無
    從循原審裁定及登記處之意見向法院聲請准予變更以為補正
    ，為此爰提起抗告，請求廢棄原裁定，並命登記處准許抗告
    人章程變更登記之聲請等語。
三、經查：雖系爭捐助章程修正後之第9條、第10條、第11條第3
    項、第21條條文，僅涉及文字用語之調整，並未涉及該財團
    設立目的及財團之組織及管理之變更，毋庸依民法第62條、
    第63條，向本院聲請為必要之處分。惟捐助章程第 2條之條
    文原為：「本會以協助中華民國航空事業發展、研究及有關
    活動推展為宗旨」，經抗告人董事會將該條文修正為：「本
    會以協助中華民國航空事業發展及國家重大交通建設、研究
    及有關活動推展為宗旨」，乃將「國家重大交通建設」增列
    為該財團設立宗旨之一，已涉及該財團設立目的之變更；又
    將捐助章程第 7條之原條文：「本會之任務在結合並運用各
    民間機構、團體及個人之人力、財力協助中華民國航空事業
    之發展」，修正為：「本會之任務在結合並運用各民間機構
    、團體及個人之人力、財力協助中華民國航空事業之發展及
    國家重大交通建設」，乃增列「及國家重大交通建設」；另
    將捐助章程第 8條之原條文：「本會擬辦之業務範圍如後：
    一、從事促進航空事業之發展。二、培育航空人才以促進航
    空升級。三、從事其他有助於航空事業發展之活動。」，修
    正為：「本會擬辦之業務範圍如後：一、從事促進航空事業
    之發展。二、培育航空人才以促進航空升級。三、從事其他
    有助於航空事業發展之活動。四、協助國家重大交通建設相
    關事項。」，乃增列「協助國家重大交通建設相關事項」，
    均涉及該財團設立目的之變更；再將捐助章程第11條修正為
    董監事任期為得連任，並增訂第 15條第2項但書，使董事會
    之召開於有緊急情事時，得隨時召集之，已涉及財團之組織
    及管理之變更；且捐助章程第21條之修正，使修正後之第 2
    條、第7條及第8條溯及於94年9月26日生效，已涉及追認第2
    條、第7條及第8條之目的變更。綜上所述，上開修正條文第
    2條、第7條、第8條、第11條、第15條第2項、第21條，既已
    涉及財團目的之變更、財團之組織及管理之變更，抗告人自
    應依民法第62條、第63條規定，向本院聲請為必要之處分，
    故本院登記處依法命抗告人補正法院准予必要處分之裁定，
    於法並無不當，而本院登記處以抗告人未於期限內補正為由
    ，駁回抗告人聲請變更章程登記之處分，亦屬正當，並無非
    訟事件法第96條之處理登記事務違反法令或不當之情事，抗
    告人指摘原裁定不當，求予廢棄，為無理由，應予駁回。
四、據上論結，本件抗告為無理由，依非訟事件法第21條第 2項
    、第24條、第46條，民事訴訟法第495條之1第1項、第449條
    第1項、第78條，裁定如主文。
中    華    民    國    97    年    1     月    14    日
                  民事第二庭  審判長法  官  黃蓓蓓
                                    法  官  吳淑惠
                                    法  官  黃雅芬
以上正本係照原本作成。
本裁定僅得以適用法規顯有錯誤為理由，且經本院許可僅為限，
得提起抗告。
中    華    民    國    97    年    1     月    14    日
                                    書記官  王文心


司法院資訊處製作；財團法人民間司法改革基金會備份。
